【裁判字號】    98,簡上,1437
【裁判日期】    981231
【裁判案由】    詐欺
【裁判全文】
臺灣板橋地方法院刑事判決            98年度簡上字第1437號
上  訴  人  臺灣板橋地方法院檢察署檢察官
被      告  戊○○
上列上訴人因詐欺案件，不服本院刑事庭於中華民國九十八年十
月二十日九十八年度簡字第八三六八號刑事簡易判決（聲請簡易
判決處刑案號：九十八年度偵字第二三二０六號），提起上訴，
及移送併案審理（臺灣板橋地方法院檢察署九十八年度偵字第三
０三九一、三０三九二號），本院管轄之第二審合議庭判決如下
：
    主  文
原判決撤銷。
戊○○幫助意圖為自己不法之所有，以詐術使人將本人之物交付
，處拘役伍拾日，如易科罰金，以新臺幣壹仟元折算壹日。緩刑
貳年。
    事  實
一、戊○○明知詐騙集團等不法份子經常利用他人存款帳戶、提
    款卡、密碼轉帳等方式獲取不法利益，且依其社會經驗，應
    有相當之智識程度可預見其提供帳戶之存摺、金融卡及密碼
    供他人使用，將幫助他人從事詐欺取財之犯行，竟不違反其
    本意，而基於幫助詐欺取財之未必故意，於民國九十八年七
    月十三日下午三時許，在臺北市（聲請簡易判決處刑書誤載
    為臺北縣）萬華區萬華火車站前，將其所申請開立之合作金
    庫商業銀行股份有限公司（下稱合作金庫銀行）中和分行之
    帳號000-0000000000000 帳戶之提款卡及密碼，交予二名真
    實年籍不詳之成年男子暨所屬之詐欺集團成年成員使用，幫
    助該二名成年男子暨所屬之詐欺集團成年成員從事詐欺取財
    之犯行。嗣該該二名成年男子暨所屬之詐欺集團成年成員共
    同基於意圖為自己不法所有之犯意聯絡，各以如附表所示詐
    騙方式，致使丙○○、丁○○、己○○、乙○○、甲○○均
    不疑有他而陷於錯誤，而於如附表所示時間，各將如附表所
    示之金額款項，匯入戊○○之上開合作金庫銀行中和分行帳
    號帳戶內，該等款項旋遭該詐欺集團成年成員提領一空。嗣
    經丙○○、丁○○、己○○、乙○○、甲○○於匯款後發現
    有異，始知受騙，乃報警循線查悉上情。
二、案經臺北縣政府警察局海山分局報告臺灣板橋地方法院檢察
    署檢察官偵查後聲請簡易判決處刑，以及臺灣板橋地方法院
    檢察署檢察官移送併案審理。
    理  由
壹、程序事項：
一、被告以外之人於審判外之陳述，雖不符前四條之規定，而經
    當事人於審判程序同意作為證據，法院審酌該言詞陳述或書
    面陳述作成時之情況，認為適當者，亦得為證據，刑事訴訟
    法第一百五十九條之五定有明文。準此，本件被害人即證人
    丙○○、丁○○、己○○、乙○○、甲○○於警詢中之陳述
    ，已經被告戊○○於本院審判程序中同意作為證據，本院審
    酌該等言詞陳述或書面陳述作成時之情況別無其他不可信之
    情事，認為適當，應具有證據能力，而可由本院採為認定本
    件犯罪事實之依據。
二、本件認定犯罪事實所引用之本件卷內所有卷證資料（文書證
    據），並無證據證明係公務員違背法定程序所取得，被告於
    本院審理終結前就卷內所有之卷證資料之證據能力均表示無
    意見，且卷內之文書證據，亦無刑事訴訟法第一百五十九條
    之四之顯有不可信之情況與不得作為證據之情形，則依刑事
    訴訟法第一百五十九條之五之規定，本件認定犯罪事實所引
    用之本件卷證所有文書證據，均有證據能力。
貳、實體事項：
一、訊據被告固坦認上開合作金庫銀行中和分行帳戶為其所有，
    且如附表所示之被害人丙○○、丁○○、己○○、乙○○、
    甲○○確有於如附表所示時間，各將如附表所示之金額款項
    ，匯入其所有上開合作金庫銀行中和分行帳號帳戶，旋遭他
    人提領一空之事實，惟矢口否認有何幫助詐欺之犯行，辯稱
    ：我是因為要應徵彩莉傳播商務司機外勤助理的工作，打電
    話去詢問時，對方怕我會捲款落跑，要求我交提款卡連同密
    碼交給他測試，我便於九十八年七月十三日下午三時許，在
    臺北市萬華區萬華火車站前，將合作金庫銀行中和分行帳戶
    之提款卡及密碼交給他派來的二名男性助理。我真的沒有預
    見提款卡及密碼交給對方他們就可以拿去騙人云云。
二、然查：
  (一)上揭犯罪事實，業據被害人即證人丙○○、丁○○、己○○
    、乙○○、甲○○分別於警詢中證述綦詳，復有自動櫃員機
    交易明細表、合作金庫銀行中和分行開戶資料、分戶交易明
    細表、客戶當月份交易資料查詢單、歷史交易明細、被害人
    丁○○所開設帳戶存摺內頁、拍賣網站網路列印資料等件在
    卷可稽，且依被告所有之上開合作金庫銀行中和分行帳號帳
    戶客戶當月份交易資料查詢單所示，被害人丙○○、丁○○
    、己○○、乙○○、甲○○所各匯入之款項，隨即遭人領走
    。從而，依上述事證，足認被告所有之上開合作金庫銀行中
    和分行帳號帳戶確實供該二名成年男子暨所屬之詐騙集團成
    年成員作為向如附表所示之被害人丙○○、丁○○、己○○
    、乙○○、甲○○為詐欺取財後，取得贓款所用之工具，至
    為明確。
  (二)至被告雖以前開情詞置辯。然金融機關存款帳戶事關存戶個
    人財產權益之保障，其與存戶印鑑章結合，專有性自屬更高
    ，若落入不明人士手中，極易被利用為取贓之犯罪工具，是
    一般人均有妥為保管以防止他人任意使用之認識。矧以被告
    於案發當時為一心智成熟之成年人，對此當有所認識，且被
    告所有上開合作金庫銀行中和分行帳號帳戶既設有提款卡密
    碼，則該帳戶內所有款項之提領均需輸入被告自設之密碼始
    得為之，復參以本件被害人丙○○、丁○○、己○○、乙○○、甲○○於如附表所示時間，各將如附表所示之金額款項
    ，匯入被告所有之上開合作金庫銀行中和分行帳號帳戶，旋
    遭他人提領一空一節，已如前述，衡情該二名成年男子暨所
    屬之詐騙集團成年成員為順利取得贓款，勢必確信渠等手中
    所持用之該帳號帳戶得正常存、提款或轉帳，以及確認被告
    不會辦理提款卡掛失而使原有之提款卡頓成廢物，如此，該
    二名成年男子暨所屬之詐騙集團成年成員始能放心、大膽以
    之充為收受贓款之工具，要求被害人丙○○、丁○○、己○○、乙○○、甲○○各逕將款項匯入該帳號帳戶後旋即提領
    一空！又以金融機關存款帳戶，一般人極易申請取得，且個
    人之存款帳戶存簿，乃關係該帳戶之款項之存取，若非極為
    信任之親友因急迫情形有立即使用之必要之情形外，否則本
    可各自自行開立帳戶使用，自無須向他人借用或價購；個人
    之帳戶存簿，亦無任意交付予不認識之人之理；再電視、報
    紙、廣播及相關大眾傳播媒體對於使用人頭帳戶行詐騙或恐
    嚇之事，已廣為宣傳，則被告受有高中畢業之教育程度，此
    有其警詢筆錄一份在卷可參，於案發時當為一心智成熟之成
    年人，準此，其理應具有相當之智識程度與生活經驗，對此
    亦當認識甚明，卻猶將其所有上開合作金庫銀行中和分行帳
    號帳戶之提款卡及密碼交付予該二名成年男子暨所屬之詐騙
    集團成年成員使用，雖未見有何參與詐欺被害人丙○○、丁○○、己○○、乙○○、甲○○之行為、或於事後亦分得款
    項之積極證據，而無從認屬本件詐欺取財行為之共同正犯，
    然其將應屬個人使用帳戶之提款卡及密碼提供予他人使用，
    即或本身因而涉案、面臨刑事追訴與處罰，仍無法說明其提
    供予他人使用之始末全貌，此即彰顯其幫助該他人為包含詐
    欺取財在內等財產犯罪之不確定故意。而嗣後該受被告提供
    使用該帳號帳戶之人，果與所屬之詐欺集團成員利用以之為
    向被害人丙○○、丁○○、己○○、乙○○、甲○○為詐欺
    取財之匯款帳號帳戶使用，被告就此仍應負幫助他人為詐欺
    取財之刑責甚明。
  (三)綜上所述，足認被告前開所辯，當屬事後卸責之詞，仍無可
    採。從而，本件事證已臻明確，被告犯行洵堪認定，應予依
    法論科。
三、按幫助犯之成立，主觀上行為人須有幫助故意，客觀上須有
    幫助行為，意即需對於犯罪與正犯有共同之認識，而以幫助
    之意思，對於正犯資以助力，而未參與實施犯罪之行為者而
    言。被告將其所有上開合作金庫銀行中和分行之帳號帳戶提
    款卡及密碼等金融資料交予該二名成年男子暨所屬之詐騙集
    團成年成員使用，顯可預見該二名成年男子暨所屬之詐騙集
    團成年成員係從事詐欺取財等不法行為，且縱如此亦不違背
    本意之所為，屬刑法詐欺罪構成要件以外之行為，被告既以
    幫助他人犯罪之意思而參與犯罪構成要件以外之行為，核被
    告所為，係犯刑法第三十條第一項前段、第三百三十九條第
    一項之幫助詐欺取財罪。檢察官聲請簡易判決處刑書雖僅就
    被告幫助該二名成年男子暨所屬之詐欺集團成年成員之如附
    表編號一所示之犯行為聲請簡易判決處刑，惟臺灣板橋地方
    法院檢察署以九十八年度偵字第三０三九一、三０三九二號
    移送被告幫助該詐欺集團成年成員為如附表編號二至五所示
    之犯罪事實予本院併案審理部分，業如前述，本院認此四部
    分與業經聲請簡易判決處刑部分，為實質上一罪之關係，本
    應為聲請效力所及，本院自得併予審理，併此敘明。被告係
    以幫助詐欺取財犯罪之意思而參與，所為核係刑法第三百三
    十九條第一項之詐欺取財罪之幫助犯，爰依刑法第三十條第
    二項規定，減輕其刑。
四、撤銷改判之理由：
    原審判決認被告所犯幫助詐欺取財之行為罪證明確，予以論
    罪科刑，固非無見。惟原審判決就如附表編號二至五所示之
    併案部分未及審酌，尚有未洽，檢察官上訴意旨指摘原審判
    決漏未審酌如附表編號四至五所示併案部分，為有理由，原
    審判決既有前開可議之處，自應由本院予以撤銷改判。爰審
    酌被告犯後已賠償被害人丁○○、己○○、乙○○各自所受
    之損失，另被害人丙○○、甲○○則不對被告求償，此有本
    院調解筆錄一份、郵政跨行匯款申請書二紙及本院辦理刑事
    案件電話記錄查詢表一紙在卷可參，足認被告之犯後態度尚
    稱良好，已見悔意，及被告犯罪之動機、目的、手段等一切
    情狀，量處如主文第二項所示之刑，並諭知易科罰金之折算
    標準。末查，被告前未曾因故意犯罪受有期徒刑以上刑之宣
    告，此有臺灣高等法院被告前案紀錄表一份在卷可稽，其因
    一時失慮，致罹刑典，經此科刑教訓，當知所警惕，而無再
    犯之虞，本院認前開對其所宣告之刑以暫不執行為適當，並
    諭知緩刑二年，以啟自新。
據上論斷，應依刑事訴訟法第四百五十五條之一第一項、第三項
、第三百六十九條第一項前段、第三百六十四條、第二百九十九
條第一項前段，刑法第三百三十九條第一項、第三十條、第四十
一條第一項前段、第七十四條第一項第一款，刑法施行法第一條
之一，判決如主文。
本案經檢察官蘇振文到庭執行職務。
中    華    民    國    98    年    12    月    31    日
                  刑事第六庭    審判長法  官  胡堅勤

                                      法  官  盧軍傑

                                      法  官  林家賢
不得上訴。
                                      書記官  林政良
中    華    民    國    98    年    12    月    31    日
┌──────────────────────────────┐
│附表：                                                      │
├──┬───┬──────┬──────┬─────────┤
│編號│被害人│  詐騙方式  │  匯款時間  │轉帳金額（新臺幣）│
├──┼───┼──────┼──────┼─────────┤
│ 一 │丙○○│詐欺集團成年│98年7 月16日│7,100元           │
│    │      │成員以電腦設│晚間11時3 分│                  │
│    │      │備連結網路拍│許          │                  │
│    │      │賣網站，佯刊│            │                  │
│    │      │訊息欲出售數│            │                  │
│    │      │位相機，經許│            │                  │
│    │      │哲睿於98年7 │            │                  │
│    │      │月15日晚間8 │            │                  │
│    │      │時20分許瀏覽│            │                  │
│    │      │訊息後陷於錯│            │                  │
│    │      │誤，下標購物│            │                  │
│    │      │而匯款      │            │                  │
├──┼───┼──────┼──────┼─────────┤
│ 二 │丁○○│詐欺集團成年│98年7 月15日│40,200元          │
│    │      │成員以電腦設│晚間9時許   │                  │
│    │      │備連結網路拍│            │                  │
│    │      │賣網站，佯刊│            │                  │
│    │      │訊息欲出售行│            │                  │
│    │      │李箱，經陳云│            │                  │
│    │      │鎔於98年7 月│            │                  │
│    │      │15日某時許瀏│            │                  │
│    │      │覽訊息後陷於│            │                  │
│    │      │錯誤，下標購│            │                  │
│    │      │物而匯款    │            │                  │
├──┼───┼──────┼──────┼─────────┤
│ 三 │己○○│詐欺集團成年│98年7 月16日│15,000元          │
│    │      │成員以電腦設│下午4 時32分│                  │
│    │      │備連結網路拍│許          │                  │
│    │      │賣網站，佯刊│            │                  │
│    │      │訊息欲出售行│            │                  │
│    │      │動電話，經楊│            │                  │
│    │      │錫佳於98年7 │            │                  │
│    │      │月15日下午5 │            │                  │
│    │      │時許瀏覽訊息│            │                  │
│    │      │後陷於錯誤，│            │                  │
│    │      │下標購物而匯│            │                  │
│    │      │款          │            │                  │
├──┼───┼──────┼──────┼─────────┤
│ 四 │乙○○│詐欺集團成年│98年7 月16日│10,950元          │
│    │      │成員以電腦設│晚間8 時17分│                  │
│    │      │備連結網路拍│許          │                  │
│    │      │賣網站，佯刊│            │                  │
│    │      │訊息欲出售腳│            │                  │
│    │      │踏車，經林建│            │                  │
│    │      │宏於98年7 月│            │                  │
│    │      │16日晚間6 時│            │                  │
│    │      │30分許瀏覽訊│            │                  │
│    │      │息後陷於錯誤│            │                  │
│    │      │，下標購物而│            │                  │
│    │      │匯款        │            │                  │
├──┼───┼──────┼──────┼─────────┤
│ 五 │甲○○│詐欺集團成年│98年7 月16日│7,120元           │
│    │      │成員以電腦設│晚間8時18分 │                  │
│    │      │備連結網路拍│許          │                  │
│    │      │賣網站，佯刊│            │                  │
│    │      │訊息欲出售筆│            │                  │
│    │      │記型電腦，經│            │                  │
│    │      │甲○○於98年│            │                  │
│    │      │7 月16日晚間│            │                  │
│    │      │8 時7 分許瀏│            │                  │
│    │      │覽訊息後陷於│            │                  │
│    │      │錯誤，下標購│            │                  │
│    │      │物而匯款    │            │                  │
└──┴───┴──────┴──────┴─────────┘
附錄本判決論罪科刑法條：
刑法第三百三十九條第一項：
意圖為自己或第三人不法之所有，以詐術使人將本人或第三人之
物交付者，處五年以下有期徒刑、拘役或科或併科一千元以下罰
金。

司法院資訊處製作；財團法人民間司法改革基金會備份。
